臺灣高雄地方法院刑事判決　　　　　　 96年度訴緝字第134號
公　訴　人　臺灣高雄地方法院檢察署檢察官
被　　　告　乙○○
指定辯護人　本院公設辯護人 丙○○
上列被告因毒品危害防制條例案件，經檢察官提起公訴（93年度
偵字第19172 號），本院判決如下：
    主  文
乙○○共同販賣第一級毒品，未遂，處有期徒刑拾參年，褫奪公
權伍年。扣案毒品海洛因壹包（淨重參柒點肆捌公克），沒收銷
燬，包裝袋壹個（重壹點陸肆公克），沒收。未扣案行動電話壹
支（含門號0000000000號之SIM 卡壹張）沒收，如全部或一部不
能沒收時，追徵其價額。
    事  實
一、乙○○明知海洛因業經政府公告為毒品危害防制條例第2條
    第2 項第1 款之第一級毒品，不得非法持有、販賣，竟意圖
    營利，並與有毒品貨源之某不詳年籍姓名成年人、某不詳年
    籍姓名綽號「劉三」之成年人、甲○○（業經臺灣高等法院
    高雄分院以94年度上訴字第1780號判決判處有期徒刑12年，
    褫奪公權5 年，並經最高法院以95年度台上字第3979號判決
    上訴駁回確定）等4 人共同基於販賣第一級毒品海洛因之犯
    意聯絡，以甲○○所有之門號0000000000號行動電話（未扣
    案），作為販毒聯絡工具，先於民國93年9 月15日下午5 時
    30 分 許，由甲○○以所有之行動電話門號0000000000號撥
    打至持有行動電話門號0000000000號綽號「劉三」之成年男
    子，告知劉三其有意出售毒品，請劉三介紹買主，劉三乃從
    中湊合介紹姓名、年籍不詳、綽號「阿賢」之成年買主，並
    提供劉三所有坐落高雄市○○路62巷11號諾貝爾大樓3 樓住
    所，供渠等商議買賣細節，劉三並約阿賢於93年9 月15日同
    日晚間到其諾貝爾大樓住所，乙○○、甲○○亦依約前往劉
    三住處洽談買賣海洛因之事宜，乙○○、甲○○與劉三、阿
    賢見面後，因乙○○、甲○○未攜帶海洛因，而改約於同月
    18日凌晨2 時許再於同地進行毒品交易以及洽談價格等細節
    。乙○○、甲○○隨即離開，並由乙○○進行聯繫上手即某
    不詳姓名年籍之成年人取貨（毒品海洛因）事宜，於同年月
    18日凌晨1 、2 時許，乙○○向該不詳姓名年籍成年人取得
    海洛因1 包（淨重37.48 公克、空包裝袋重1.64公克）後，
    通知共住於高雄市○○○路益大飯店內之甲○○，2 人隨即
    於同日凌晨2 時許，共同駕駛車牌號碼0651-FB 號自用小客
    車，由乙○○攜帶該海洛因（藏放於腰腹部間）前往前開諾
    貝爾大樓劉三住處前等候阿賢，惟因阿賢遲未現身，毒品無
    法交付，雙方買賣海洛因毒品之行為無法完成而至未遂。2
    人於同日3 時10分許欲自地下一樓停車場離去時，因承辦警
    方早已監聽劉三上開行動電話，知悉當日於新光路諾貝爾大
    樓前有毒品交易之情形，乃由承辦檢察官指揮警員逕行搜索
    並自乙○○身上起獲並查扣前揭海洛因1 包。
二、案經內政部警政署高雄港務警察局報請臺灣高雄地方法院檢
    察署檢察官偵查起訴。
    理  由
壹、程序方面
一、按「被告以外之人於審判外之言詞或書面陳述，除法律有規
    定者外，不得做為證據」、「被告以外之人於檢察事務官、
    司法警察官或司法警察調查中所為之陳述，與審判中不符時
    ，其先前之陳述具有較可信之特別情況，且為證明犯罪事實
    存否所必要者，得為證據」，刑事訴訟法第159 條、第159
    條之2 分別定有明文。是被告以外之人於警詢時所為之陳述
    ，性質上雖係傳聞證據，惟既以刑事訴訟法第229 條至231
    條規定司法警察官、司法警察具有調查犯罪嫌疑人犯罪情形
    及蒐集證據等職權，若其等所作之筆錄毫無例外地全無證據
    能力，亦非所宜。再者，如被告以外之人於檢察事務官、司
    法警察調查中之陳述，係在可信之特別情況下所為，且為證
    明犯罪事實之存否所必要，而於審判程序中，發生事實上無
    從為直接審理之原因時，仍不承認該陳述之證據適格，即有
    違背實體真實發見之訴訟目的。經查：證人甲○○於警詢中
    所陳，雖被告及辯護人對其證據能力表示異議，然衡諸證人
    甲○○於警詢時所為證述，除距離本案查獲時間甚近，記憶
    應最為清晰可靠，且在查獲本案被告犯行前，證人甲○○與
    被告既係多年友人，實無甘冒受訴追之可能，恣意誣指被告
    之犯行，亦無可能受外力干擾、威嚇或利誘而故為被告不利
    之證述；又核其於本院審理中所為之證述，多與其前於本院
    以被告身分審理時所為供述相矛盾，亦與其於先前警詢及偵
    查中所為陳述相左，並核其先前於警詢、偵查及本院審理時
    均供陳本案係由其與劉三聯絡買家，被告乙○○則負責聯絡
    上手取得毒品之情節，核與被告乙○○於警詢及偵查中之供
    述相互一致，是證人甲○○於本院審理時所證本案係其1人
    所為販毒行為，與被告無涉之證述，除與其先前之陳述相互
    齟齬，亦與被告先前供述之事實相互矛盾，此應係被告乙○
    ○在庭而故為較有利於被告之陳述，是證人甲○○之先前警
    詢中之證述，自足認具有較為可信之特別情況，依刑事訴訟
    法第159 條之3 規定，其於警詢中所為證述，因有前述特別
    可信之狀況，應具有證據能力，合先敘明。
二、又被告及辯護人否認證人即共犯甲○○於偵查中所為陳述之
    證據能力，因證人甲○○於檢察官面前所為之證述，未經具
    結，是此部分之證述，無證據能力。惟證人甲○○於偵查中
    之證述，仍得作為證明其他證據證明力之彈劾證據，屬自由
    證明範圍，要非為法所禁止，附此敘明。
三、被告及辯護人同意卷附扣押筆錄、扣押物品目錄表、法務部
    調查局93年11月10日調科壹字第220018334 號檢驗報告、臺
    灣高雄地方法院檢察署對被告持用0000000000號行動電話與
    0000000000號劉三持用之行動電話間之通聯譯文紀錄等書證
    ，均得作為證據，本院審酌前開書面作成時之狀況，俱認為
    適當，依刑事訴訟法第159 條之5 第1 項，應均有證據能力
    。
貳、實體方面
一、訊據被告固坦承有於93年9 月15日與甲○○共同前至前開諾
    貝爾大樓劉三住處，透過劉三介紹，與「阿賢」見面，俟因
    故改於93年9 月18日見面，惟是日阿賢並未出現，伊等即為
    警查獲，並在被告腰腹間查扣扣案毒品海洛因1 包之情。惟
    矢口否認有上開犯行，辯稱：93年9 月18日當天到劉三住處
    後，並未看到阿賢，只有看到劉三，並與之聊天，並未販賣
    毒品給阿賢，又當天有帶扣案之海洛因去劉三住處，該包海
    洛因是在雙園大橋下跟朋友水龍以18萬元購買而來，是供自
    己吸食之用，並未涉犯販毒云云。另於審理時改辯稱：毒品
    係甲○○所買及攜帶至劉三住處，伊並未販毒云云。
二、經查：
  (一)承辦員警高雄港務警察局專案小組因監聽可疑有販毒事證之
    對象時，發現甲○○以0000000000號行動電話向受監聽人表
    示有毒品貨源，專案小組監聽甲○○口中所說之綽號劉三之
    人之0000000000號行動電話，相互比對發現其2 人已有約定
    交易時點即將進行毒品交易，專案小組並依檢察官指揮逕搜
    索因而至高雄市○○路諾貝爾大樓現場，而查獲本案，此有
    高雄港務警察局93年12月28日高港警刑字第0930201430號函
    及所附高雄地檢署93年9 月17日雄檢楠盈字第聲監續836 號
    通訊監察書等在卷，已如前所述。另證人即共犯甲○○供承
    其持有之行動電話門號為0000000000號，而持有行動電話門
    號為0000000000號之人為被告及甲○○所稱之劉三，復據內
    政部警政署高雄港務局對劉三所持上開0000000000號行動電
    話實施通訊監察作業時，有多達約10通之通話紀錄係甲○○
    持用0000000000號行動電話與0000000000號之持有人劉三表
    示有毒品來源，欲透過劉三與買家阿賢進行交易等通話內容
    ，此有警卷所附0000000000號93年9 月7 日至同年月18日之
    監聽譯文在卷可稽（見警卷第29至34頁）；本案並係因監聽
    作業而循線查獲被告及共犯甲○○2 人，並自被告之身上查
    獲扣案之粉末1 包，該包粉末經送請法務部調查局檢驗後，
    成份亦確屬第一級毒品海洛因成分（淨重37.48 公克、空包
    裝袋1.64公克）無訛，此有該局93年11月10日調科壹字第22
    0018334 號鑑定通知書1 紙在卷（見偵卷15頁）暨毒品海洛
    因扣案可資佐證。
  (二)又被告乙○○於警詢中證稱：「我與甲○○於93年9 月15日
    下午5 時30分許，由甲○○打電話聯絡劉三並透過劉三說要
    介紹綽號阿賢認識，所以共同約在高雄市○○路諾貝爾大樓
    中廊咖啡廳（按依據監聽資料及證人甲○○於本院審理時證
    述諾貝爾大樓就是劉三住處〔見本院93年度訴字第3165號影
    卷〔下稱本院(一)卷〕第103 頁、本院卷第94頁〕，是其等約
    定會面之處，係指3 樓劉三住處），詢問阿賢有無要買毒品
    海洛因，因當時未帶毒品出來，所以言明改日再約。我與甲
    ○○於93年9 月18日攜帶毒品海洛因樣本，由甲○○約劉三
    在高雄市○○路諾貝爾大樓中廊咖啡廳見面（同上述，即指
    3 樓劉三住處，），並共同駕駛車牌號碼0651-FB 號前往並
    與劉三一同等候買家阿賢前來試用及購買毒品，因遲遲未聯
    絡上阿賢，所以我與甲○○就先行離開，而在諾貝爾大樓地
    下一樓停車場正要開車門時，就遭專案小組人員逮捕等語（
    見第2 次警詢筆錄警卷第8-10頁）。依被告上開陳述可知，
    前開毒品係被告與甲○○有意販賣毒品，其背後又有某一不
    知姓名年籍已成年之毒品貨主，乃由甲○○與劉三取得聯繫
    ，要求劉三介紹買主，劉三尋得阿賢後，4 人會面確認阿賢
    有購買毒品意願後，4 人同時約定下次會面交易毒品之時間
    ，劉三仍提供相同住所供雙方交易毒品。又被告於偵查中之
    筆錄供稱：「（問：警詢所述是否實在？）答：警詢第2 次
    筆錄實在」、「（問：這包毒品是你要拿去給阿賢看品質才
    議價向你買？）答：是，如果滿意他再跟我談數量及價錢。
    」、「（問：這包毒品誰的？）答：我只是幫忙運送毒品，
    綽號丁文的，我是交通工具。」、「（問：阿賢是甲○○介
    紹的？）答：是。」、「（問：他如何知你這裡有毒品？）
    答：甲○○知道丁文有賣毒品，所以介紹將毒品賣給阿賢。
    」、「（問：今早你是開車載甲○○到現場？）答：是，我
    們已在一起2 、3 天，阿賢都是他聯絡的。」、「（問：到
    底你們2 人是否是丁文之副手？）答：是。」等語，核伊與
    第2 次警詢筆錄亦大致相符。且由證人即共犯甲○○於警詢
    陳稱：我與乙○○93年9 月15日16時30分許前往諾貝爾大樓
    是去找一名綽號劉哥（即指劉三）之男子，因為劉哥說要介
    紹一位綽號阿賢的朋友給我們認識，是要談毒品的生意。因
    為當時我們沒有談成，就改約阿賢於同（9） 月18日凌晨2
    時許，再到同地方見面。於9 月18日凌晨2 時許我與乙○○
    帶1 包海洛因毒品過去找劉哥，請劉哥打電話給阿賢過來看
    ，結果阿賢的電話都沒人接等語（見93年9 月18日警詢筆錄
    第12頁至第18頁）；並於本院供陳：毒品是乙○○的上手將
    毒品放在我們要開到諾貝爾大樓劉三住處的那部車，上手是
    乙○○在接洽，我和乙○○決定要將毒品賣給阿賢，在當天
    凌晨約1 、2 點時，乙○○跟我說東西已經來了，現在我們
    可以過去找劉三約阿賢出來，所謂的東西是指海洛因，是凌
    晨快2 點左右到諾貝爾大樓等語（見本院(一)卷第88頁、第
    101 至第104 頁），前後所陳販毒經過均相一致，復於本院
    審理時證稱：93年9 月18日當天是叫乙○○過來載我，當時
    住在九如路益大飯店，要賣海洛因給「阿賢」，因未見到人
    ，就先叫乙○○幫我收起來的，那包海洛因在乙○○身上查
    扣的；阿賢是透過「劉三」認識的，諾貝爾大樓是「劉三」
    的住處，之前已經跟「阿賢」約定要販賣毒品，還要看毒品
    的品質後再決定價格，有將毒品交給「劉三」看，乙○○有
    在場，他知道那是毒品等語（見本院卷第93至97頁），足徵
    被告乙○○供述先由甲○○透過劉三介紹買主「阿賢」，93
    年9 月15日見面未談成，並約9 月18日4 人同一地點再次會
    面，且由被告負責取得毒品，而與甲○○一同前往交易（93
    年9 月18日第二次警詢筆錄第9-10頁）之事實，與甲○○之
    證述悉相符合，是被告前於第2 次警詢及偵查中自白伊與甲
    ○○共同販賣第一級毒品之犯意聯絡，而由被告負責毒品貨
    源，甲○○負責透過劉三介紹買家阿賢並以電話與之聯絡，
    其2 人於查獲當時共同攜毒前至高雄市○○路諾貝爾大樓案
    發地點，其目的確實係為與阿賢交易毒品，惟尚未得手即為
    警查獲之事實，應屬可信。而上開被告於第2 次警詢及偵查
    中之自白既具任意性，自可採為認定事實之證據。
  (三)再被告於第1 次警詢筆錄中供稱：被查獲之第一級毒品是我
    於93年9 月16日晚上21時至22時左右，在屏東縣新園鄉雙園
    大橋底下以新臺幣18萬元向綽號水龍之人購得，綽號水龍是
    我2 年前在屏東一家KTV 認識，很久就沒有聯絡，一直到93
    年9 月16日凌晨5 時許，在屏東市一家網咖遇見他，在閒聊
    中他有提起他在販賣海洛因毒品，看我需不需要，我說我有
    需要，並當場言明同16日晚上21時至22時許，在屏東雙園大
    橋底下以18萬元購得毒品海洛因1 包。該包海洛因我要自己
    吸食云云（見警卷第1-7 頁），然被告於第2 次警詢即翻異
    前供稱：第1 次警詢筆錄不實在（見警卷10頁），亦即被告
    否認在屏東縣新園鄉雙園大橋底下以新臺幣18萬元向綽號水
    龍之人購得海洛因之供詞屬實，甚且被告於本院審理時亦供
    稱伊於準備程序供述毒品係前往雙園大橋向水龍所購等節係
    屬虛偽，扣案毒品係甲○○向他人購買等語（見本院卷第10
    9 、110 頁），從而被告前開所辯該毒品來源係於雙園大橋
    向水龍購買，為供個人施用云云，已難信為真實。復由本件
    既係被告於93年9 月15日即與阿賢、甲○○、劉三談妥4 人
    下次係於同年月18日凌晨，於劉三前開新光路同一處所會面
    交易毒品，則被告與甲○○理應於約定之時日前備妥毒品，
    始能交貨，完成交易行為，然觀被告上開警詢竟稱：水龍我
    2 年前認識，很久沒有聯絡，一直到93年9 月16日凌晨5 時
    許，在屏東市一家網咖遇見他，在閒聊中他有提起他在販賣
    海洛因毒品，看我需不需要，而以18萬元購得毒品海洛因1
    包等語，被告於與阿賢約定18日交易後並未積極取得交易之
    海洛因，而係以偶遇2 年未見之朋友，2 人閒談中提到毒品
    ，被告始臨時購得扣案之毒品，並以扣案毒品作為出售予阿
    賢所用，其非預定取得而係以不確定情形於93年9 月16日偶
    購之毒品作為93年9 月15日即已經約定必須提出交易之毒品
    之來源，與一般物品交易定則有違，是被告第一次警詢之供
    詞，確與事實不符，應不可採信，亦即本件扣案毒品並非被
    告單獨以18萬元向水龍購得，應可認定。
  (四)證人甲○○於本院審理時雖證稱：扣案的海洛因是其向屏東
    綽號「水哥」的人買的云云，惟由證人甲○○自警詢時起即
    供稱其負責聯繫買主，於警詢稱：貨源係乙○○去接的等語
    （見警詢第16頁）；於偵查稱：毒品是乙○○去接的，我負
    責聯繫阿賢，我們2 人是別人利用之工具，但是上手是乙○
    ○在聯繫，我只負責介紹買手等語（見偵卷第6 頁）；於審
    理時稱：我沒有去雙園大橋，毒品來源我不清楚，15日是我
    打電話給劉三沒錯，阿賢過一陣子才來等語（本院(一)卷第11
    8 頁）；於臺灣高等法院高雄分院審理時亦稱：海洛因不是
    我去買的等語（見臺灣高等法院94年度上訴字第1780號判決
    ）觀之，足見證人甲○○於本院審理時所證扣案毒品是其向
    屏東綽號「水哥」的人買云云，均與其於警詢及偵查中所陳
    相左，亦與被告乙○○先前於本院準備程序時所為供述相異
    ，況證人甲○○於本院審理時，並無法詳細陳述「水哥」之
    人之基本資料以供查證，自難信為真實，而得作為被告有利
    之論據。又證人甲○○於審理時雖另證稱：其於警詢、偵查
    及審理時所述均不實在，其當時係為辯稱係幫助犯或為脫罪
    ，而順著被告供述為陳述云云（見本院卷第98頁）。但觀諸
    甲○○先前歷次所述並非全係辯稱其係幫助犯，而於警詢及
    偵查時，其係坦認本案由其與乙○○共同販毒，2 人並有犯
    意之聯絡及行為之分擔，已如前述，證人甲○○所稱先前所
    陳係為脫罪云云，自無足採。況證人甲○○於本院審理時證
    稱其等交情良好，足見其於警詢、偵查及先前審理時，應無
    須捏稱與被告共同販毒之事實，以陷被告入罪之必要，是甲
    ○○先前所陳其負責聯絡買家，被告聯絡上手，2 人共同販
    毒之情，既均與被告於警詢及偵查中之自白相符，足見證人
    甲○○先前所陳始與事實相符。而其於本院結證所陳，應係
    為圖被告卸免罪責，而為有利於被告之不實證述，自無足採
    。
  (五)再證人甲○○自始供稱貨源係被告乙○○負責，其只負責聯
    繫買主，被告於偵查中稱伊是丁文的交通工具，伊負責運送
    毒品而已（偵卷第6 頁），嗣後經本院通緝到案後，被告與
    甲○○於本院審理時均供稱並無丁文之人（見本院卷第99、
    107 頁），故尚無證據顯示「丁文」之人確屬存在；而本院
    由臺灣高雄地方法院檢察署所發通訊監察書，其監聽對象之
    一即甲○○與之對話之劉三所使用之門號0000000000號行動
    電話，2 人連絡之通話監聽紀錄所載及內容（同前偵查卷第
    29-34 頁），雖無明確提及購買之數量，僅有提及會面地點
    為新光路62巷11號3 樓，核與本件查獲地點在新光路62巷11
    號之地下室大致相符，並依甲○○之0000000000號行動電話
    與綽號劉三之人之0000000000號行動電話，依通話監聽紀錄
    所載及內容，亦有：「A ：不要帶一兩（按：1 兩等於37.5
    公克），帶點來看，他一看好，『要多少，你馬上回去講』
    。阿明：他要的話就這裡就好了。A ：對，他都會要... 」
    ，該通話內容亦有商及毒品之購買數量，又所謂『要多少，
    你馬上回去講』一語，更可知本案確實有「上手」之不詳姓
    名年籍成年人參與其間。而甲○○亦坦承0000000000號行動
    電話為其所有，且以該電話與劉三持有之0000000000號電話
    聯繫交易毒品，及該警詢所附之監聽通話過程內容亦確實係
    如被告所稱9 月15日、18日聯繫交易毒品時所發生之經過，
    該監聽之通話紀錄自得援為認定被告前揭有販賣毒品不利於
    己供述確屬真實之佐證。此外如前所述，證人甲○○既已證
    述毒品是乙○○去接的，上手是乙○○在聯繫等情，足見被
    告、甲○○及不詳姓名年籍成年之貨主（即甲○○所稱之上
    手）確有犯意之聯絡及行為之分擔至明。
  (六)又劉三係介紹被告與阿賢見面，於被告、乙○○、阿賢於93
    年9 月15日會面時，亦有在場，劉三並提供其住處供雙方商
    討毒品交易，嗣後93年9 月18日被告及甲○○亦係與劉三聯
    繫並約於劉三住處大樓交付毒品，已如前述，雖雙方談論毒
    品交易當時，被告及甲○○並無明確提及劉三參與本案之程
    度。惟按販毒係警方查緝甚嚴之犯罪，買賣雙方均須小心戒
    慎避免犯行遭人發現，觀諸劉三多次幫被告聯繫買主阿賢，
    而非將阿賢之聯絡方式交給被告，渠又居間聯絡甲○○、被
    告、買主前來其住處，並提供其住處供渠等商談海洛因交易
    之細節，若非其居中引介，彼此並非熟識之阿賢（有意購買
    毒品者）、甲○○及一同前往之被告，焉可能互拋心防，並
    談妥可能數量不小之海洛因毒品交易，被告等人且料準劉三
    不會將此事洩漏給警方知悉。再依甲○○、劉三前開通話監
    聽紀錄所載：「A ：不要帶一兩，帶點來看，他一看好，『
    要多少，你馬上回去講』。阿明：他要的話就這裡就好了。
    A ：對，他都會要... 」，該通話內容中有：不要帶一兩，
    帶點來看等語，是劉三亦有參與毒品購買數量之研商，其參
    與實際交易毒品之數量細節，主觀上顯有以自己犯罪之意思
    而參與犯罪之情形至明，是劉三應與被告、乙○○、不詳姓
    名年籍成年之貨主（甲○○所稱之上手）有販毒犯意之聯絡
    ，至足認定。
  (七)復如前述，被告與共犯甲○○與阿賢交易毒品，係由甲○○
    分擔負責聯絡阿賢，並透過劉三告知阿賢有關交易時、地及
    驗貨等事宜，並於被告取得貨源之後，2 人隨即共同攜帶毒
    品驅車前往與買主約定之場所、地點擬交付毒品予買主。雖
    被告於偵查中以需由買主驗貨再決定數量、價格云云（見偵
    卷第4 頁反面），惟被告與甲○○共同攜帶毒品擬交予阿賢
    時，據被告所稱雖僅供作樣品，雙方就買賣毒品數量、價格
    仍在議價階段云云，然其彼此間就毒品之買賣交易固然尚未
    合致，就民事買賣契約而言，固未成立，而此一議價階段，
    仍屬於雙方已著手於毒品之買賣行為，實已達於著手於買賣
    毒品而未遂之階段，彰彰明甚。並由被告一再地搭載甲○○
    前往劉三住處洽談毒品交易事宜，並於案發當日未見到阿賢
    而欲離去時，猶將市價不菲之毒品置放於己身上，毫無畏於
    陷入販毒重罪之情，以及證人甲○○已知扣案毒品數量及價
    值非微，竟未自行攜帶，反由被告置放在腰腹間，無畏被告
    任意取走等情觀之，足見被告顯非僅係證人甲○○所稱之交
    通工具，而係彼此具有共同販毒之意，並共同前往劉三住處
    至明。至被告於本院審理時辯稱未參與販賣犯行，當日「阿
    賢」亦未出現，並未涉犯上開犯行云云，然由被告前後供述
    相互矛盾，且與伊於警詢、偵查中之自白相左，並與證人甲
    ○○之警詢、偵查及審理時所陳相異，足見被告應係在證人
    甲○○於本院審理時所為迴護被告證述後，而翻異前詞之辯
    詞，是被告事後所辯，亦無足採。是被告2 人與不詳姓名年
    籍之上手及劉三既已有販毒之犯意聯絡及行為之分擔，由被
    告2 人前往約定地點交付毒品供買主驗貨，因買主失聯且遭
    警方查獲而未能遂行售出毒品以獲利，被告與甲○○確有共
    同販賣第一級毒品未遂之犯行，已堪認定。
  (八)再按販賣第一級毒品海洛因，係違法行為，非可公然為之，
    而海洛因並無公定之價格，各次販賣毒品之價格，可能因買
    賣雙方關係之深淺、需求量之多寡、來源是否充裕、查緝是
    否嚴緊、購買者遭查獲時供述販買者之可能風險之不同而異
    其標準，非可一概而論，從而販賣之利得，除被告坦承犯行
    或價量俱臻明確外，委難察得實情。然第一級毒品海洛因物
    稀價昂，且為政府嚴予查緝之物，販賣者苟無利可圖，應無
    甘冒被供出來源或被檢警查緝法辦之風險，而平價或低價甚
    或無利益販賣第一級毒品海洛因之理，故被告欲將第一級毒
    品海洛因出售予阿賢，係為從中賺取價差牟利，始甘冒風險
    於93年9 月18日與甲○○攜帶第一級毒品海洛因至諾貝爾大
    樓處所，以供阿賢驗貨參酌，又由被告供稱：如果滿意，他
    （指阿賢）再跟我談數量及價錢等語，及甲○○供稱：之前
    說看品質，品質好的話（指海洛因），有多少買多少等語（
    見偵查卷第4 頁反面、第6 頁反面）觀之，足認其等具有營
    利之意圖甚明。職是之故，自不得以被告否認販賣及買家阿
    賢並未出現，遽認被告無營利之意圖至明。
  (九)至於被告雖於本院準備程序時辯稱扣案毒品係供伊個人施用
    云云，惟查伊於本院審理時已否認所辯為真，且由被告於第
    2 次警詢及偵查中，均與甲○○一致供承上手是被告在接洽
    ，與甲○○決定要將毒品賣給阿賢之情，已如前述，均已自
    白其販毒之犯意，況本件扣案毒品重量淨重37.48 公克，亦
    與單純供個人施用毒品所用有別，被告顯係基於販賣之意思
    ，由劉三居間介紹而與阿賢約定交易毒品，被告與甲○○及
    實際擁有毒品貨源之貨主（即被告所稱之上手）於出售毒品
    時，均具營利意圖之共同犯意聯絡，亦屬灼然，被告於準備
    程序時所辯扣案毒品係供個人施用云云，應係臨訟卸責之詞
    ，要無足採。
  (十)另按「毒品危害防制條例所稱之運輸，係指單純運輸並無他
    項目的者而言，若以販賣目的而從事於搬運之行為，仍成立
    意圖販賣而持有（或販賣）之罪」（最高法院24年上字第
    1673號判例、24年7 月總會決議參照）。否則單純為轉讓、
    施用等目的所為之搬運毒品行為，豈不皆應依運輸毒品論罪
    （至於從國外或甲地販入毒品後，再運輸入境或運輸至乙地
    ，因另有運輸之意思及行為，與此情形不同）」（最高法院
    92年度台上字第1184號判決意旨參照）。被告及共犯甲○○
    係為交付毒品命予購買毒品之阿賢，始有攜帶本件海洛因毒
    品之行為，業如前述，則參酌上開說明，被告此部分行為自
    不另構成運輸毒品之罪，併此說明。
  (十一)綜上所述，被告與甲○○、劉三、及不詳姓名年籍之上手之
    成年人，共同具有犯意之聯絡及行為之分擔，欲販賣毒品予
    阿賢而未遂之犯行，堪以認定，被告所辯均無足採，本案事
    證明確，自應依法論科。
三、論罪、科刑及適用法律：
  (一)查海洛因係毒品危害防制條例第2 條第2 項第1 款所稱之第
    一級毒品海洛因，而所謂販毒意圖，即犯罪之目的，原則上
    不以發生特定結果為必要，即祇須有營利之意圖為已足，不
    以買賤賣貴而從中取利為必要。核被告所為，係犯毒品危害
    防制條例第4 條第1 項、第6 項之販賣第一級毒品未遂罪。
    其著手於販毒行為之實行而不遂，為未遂犯，依刑法第25條
    第2 項之規定按既遂犯之刑減輕之，被告與甲○○、毒品貨
    源之不詳姓名成年人、劉三等4 人間，有犯意之聯絡及各自
    參與販賣毒品構成要件行為之分擔，均為共同正犯。被告共
    同持有海洛因後進而販賣，其持有之低度行為應為販賣之高
    度行為所吸收，不另論以該持有第一級毒品之罪。公訴人雖
    認被告同時構成運輸第一級毒品罪，然查毒品危害防制條例
    所稱之運輸，係指單純運輸並無他項目的者而言，若以販賣
    目的而從事於搬運之行為，仍成立意圖販賣而持有（或販賣
    ）之罪，否則單純為轉讓、施用等目的所為之搬運毒品行為
    ，豈不皆應依運輸毒品論罪。本案被告與共犯甲○○既係為
    販賣毒品之目的，而於93年9 月18日由被告攜帶搬運毒品至
    前揭諾貝爾大樓，參酌上開說明，被告及共犯甲○○此部分
    之行為，自不另構成運輸毒品之罪，本應由本院就此部分為
    被告無罪之諭知，惟公訴人認此部分之行為與本院前開論罪
    科刑之部分為牽連犯之裁判上一罪，亦不另為無罪之諭知。
    再者，刑法第59條之酌量減輕其刑，必須犯罪另有特殊之原
    因與環境，在客觀上足以引起一般人之同情，認為即予宣告
    法定最低度刑期，尤顯嫌過重者，始有其適用。被告販賣海
    洛因毒品，戕害他人之身心，危害國人健康，如警察機關未
    及時查獲，流入市面，必加速毒品氾濫，對我國社會安寧秩
    序及國人身體健康危害至鉅，且其於審理中復未坦承犯行，
    縱然販毒之數量不多，然其犯罪情狀並無何情輕法重客觀上
    足以引起一般同情之情形，自無適用刑法第59條規定之餘地
    ，併此說明。
  (二)爰審酌被告前有毒品前科，並因施用毒品犯行經本院裁定應
    送觀察勒戒程序，有臺灣高等法院被告前案紀錄表可按，應
    已深知毒癮之害，竟為牟利而販賣海洛因，影響國民健康甚
    鉅，助長毒品之氾濫，犯後復飾詞矯辯，實屬不該，惟念被
    告販賣毒品海洛因未遂僅1 次等一切情狀，爰量處如主文所
    示之刑，再依販賣毒品之犯罪性質，認有褫奪公權之必要，
    併予宣告被告褫奪公權5 年。又扣案之海洛因1 包（驗後淨
    重37.48 公克），係查獲之毒品，應依毒品危害防制條例第
    18條第1 項前段諭知沒收銷燬，至鑑耗之第一級毒品海洛因
    既已滅失，自無庸再為沒收銷燬之諭知。又上開海洛因包裝
    袋1 只，為被告與共犯甲○○等所有供販賣第一級毒品海洛
    因犯罪所用之物，應同條例第19條第1 項規定併予宣告沒收
    。另行動電話1 支（含門號0000000000號之SIM 卡1 張），
    係共犯即同案被告甲○○所有，業據共犯甲○○自承在卷（
    見本院93年度訴字第3165號卷第139 頁），又其以該電話供
    作販賣第一級毒品海洛因予阿賢之聯絡工具，亦有前揭監聽
    譯文在卷可稽 (見警卷第29至34頁），是該行動電話雖未扣
    案，惟既無證據證明業已滅失，依責任共同原則，應依毒品
    危害防制條例第19條第1 項沒收之，如全部或一部不能沒收
    時，追徵其價額。至於劉三持有之0000000000號行動電話因
    無證據證明屬劉三所有，雖係供共犯本案犯罪所用之物，仍
    不加以沒收，併予指明。
據上論斷，應依刑事訴訟法第299 條第1 項前段，毒品危害防制
條例第4 條第1 項、第6 項、第18條第1 項前段、第19條第1項
，刑法第11條前段、第28條、第25條第2 項、第37條第2 項，判
決如主文。
本案經檢察官鄧藤墩到庭執行職務。
中　　華　　民　　國　　96　　年　　9 　　月　　27  　日
                  刑事第十四庭  審判長法  官 陳玉聰
                                      法  官 鄭凱文
                                      法  官 楊淑珍
 以上正本證明與原本無異。
如不服本判決應於收受本判決後10日內向本院提出上訴書狀，並
應敘述具體理由，如未敘述上訴理由者，應於上訴期間屆滿後20
日內補提理由書狀於本院（均須按他造當事人之人數附繕本）「
切勿逕送上級法院」。
中　　華　　民　　國　　96　　年　　9 　　月　　27　　日
                                      書記官  林秀敏
附錄本案論罪科刑法條
毒品危害防制條例第4條第1項、第6項
製造、運輸、販賣第一級毒品者，處死刑或無期徒刑；處無期徒
刑者，得併科新臺幣 1 千萬元以下罰金。
前5項之未遂犯罰之。
